最高法院刑事判決　　　　　　　　　　　　　　　　　八十六年度台覆字第七六號
　　上訴人即被告　甲○○
右上訴人即被告因煙毒等罪案件，不服台灣高等法院台南分院中華民國八十六年三月
五日第二審判決（八十五年度上訴字第一三五四號，起訴案號：台灣台南地方法院檢
察署八十五年度偵字第一一七六、一八九七號），提起上訴，販賣毒品部分，由原法
院送請覆判，本院判決如左：
    主  文
原判決關於甲○○販賣毒品部分核准。
其他上訴駁回。
    理  由
本件原判決認定：上訴人即被告甲○○有施用毒品及違反麻醉藥品管理條例前科，其
於民國八十二年間所犯違反麻醉藥品管理條例之罪，經台灣台南地方法院判處有期徒
刑五月確定，於八十三年十二月三日執行完畢，仍不知悔改，復意圖營利，與已判處
罪刑確定之共同被告黃福基，本於犯意聯絡，並基於概括犯意，二人合資，於八十五
年一月三日至同年月九日間，分別以新台幣（下同）二萬元、一萬五千元、四萬元、
四萬元及四萬四千元之代價，至高雄市向外號「柱仔」、「女俠」者，購買安非他命
及毒品海洛因；另由黃福基於八十五年一月初某日及十二日，分別在台南市○○路加
油站前、台南市○○路與民族路口之「媽咪超市」旁，以一萬元及五千元之代價，向
陳文彬（已判處販賣毒品罪刑確定）販入毒品海洛因各一次。購入後由黃福基負責記
帳及販賣安非他命、海洛因，甲○○則祇負責出售海洛因。二人並自同年一月三日起
至同年月十六日止，由黃福基以呼叫器及電話對外聯絡，先後多次以一千元至六千元
不等之價格，出售安非他命予外號「黑章」、「蟑螂」、「阿猴」、「明仔」、「運
」、「東仔」、「大吉」、「阿南友」、「昌仔一○一」、「文正」等不詳姓名之人
及陳計陵，另出售二萬元之海洛因予陳計陵；而甲○○則以每次三千元或六千元之價
格，先後出售海洛因予外號「猴」、「明仔」、「文正」、「丸」、「黑章」、「龍
」等不詳姓名者；出售毒品所得共計二十二萬四千元。嗣於八十五年一月十六日中午
十二時許，經警依陳計陵之供述，循線在台南市○○○○街四十三號十二樓之二號黃
福基、甲○○租住處搜得二人共有之帳冊一本及供販毒包裝用塑膠空袋四包等情。係
以被告甲○○與共犯黃福基二人，如何共同意圖營利，合資購買安非他命、海洛因後
，分別販賣予他人，並推由黃福基記帳等事實，業經黃福基於警訊中供承不諱，並有
帳冊、呼叫器等物扣案可證，且黃福基於偵查中亦坦承係甲○○要其記帳，並稱該帳
冊中所載「褲」字係指安非他命、「夾克」為海洛因、「兄」字代表甲○○等語；復
供承伊在警訊中所供皆為實情無訛。而觀該帳冊所載內容，共犯二人對於出售安非他
命、海洛因之對象，祇記載代號或綽號，至買賣金額、欠款、出資情形、販入賣出時
間等項，則記載甚明，此均與黃福基所供二人如何合資販賣安非他命及海洛因等情相
符，殊非被告空口所能否認。又本件係因案外人陳計陵被警查獲吸用安非他命及施用
毒品後，供出安非他命與毒品來源，而經警循線查獲被告及黃福基二人，及其供犯罪
用之帳冊等物，並在該帳冊中發見載有出售「仁德枝」二萬元字樣。黃福基且坦認此
「仁德枝」即陳計陵之代稱（按陳計陵係居住仁德鄉仁德村），伊與陳計陵間有安非
他命及毒品之交易等情屬實。此有黃福基、陳計陵警訊供詞、證人林銀樹之證述及帳
冊記載可考，復經調取陳計陵煙毒案卷（原法院八十五年度上訴字第八三○號）查核
無誤。是前開出售安非他命及海洛因予陳計陵之事證亦明。為其所憑之證據及認定之
理由。而以被告所辯：黃福基警訊自白並非出於自由陳述，乃刑訊之結果；帳冊登載
事項，僅供貨主「柱仔」會帳之用云云，俱非實情。共同被告王秀玲於第一審證述，
曾見警察刑訊一節，核與陳姿雅所證不符，應係迴護之詞。案外人呂欽德警訊供詞，
並無有利被告之內容，不足據為被告無罪之判斷。帳冊上記載被告甲○○賒欠帳款，
顯無礙其與黃福基間成立共犯。均於判決理由內，一一予以指駁及說明。因認被告販
賣海洛因之行為，係犯肅清煙毒條例第五條第一項之販賣毒品罪。並以安非他命，業
經行政院衛生署以七九、十、九衛署藥字第九○四一四二號公告，列為麻醉藥品管理
條例第二條第四款所定之化學合成麻醉藥品管理在案，被告非法販賣行為，係另犯該
條例第十三條之一第二項第一款之罪。其因販賣而持有，非法持有之低度行為，應為
高度之販賣行為所吸收，不另論罪。先後多次行為，時間緊接，犯罪構成要件相同，
顯基於概括犯意為之，為連續犯，均以一罪論。惟其中販賣毒品罪，法定本刑為死刑
、無期徒刑，依法不得加重其刑，故僅就非法販賣化學合成麻醉藥品部分加重其刑。
又被告曾於八十二年間，因違反麻醉藥品管理條例，經判處有期徒刑五月，於八十三
年十二月三日執行完畢，有台灣台南地方法院檢察署刑案資料查註紀錄表在卷可按，
其於五年內，再犯有期徒刑以上之罪，為累犯，上開非法販賣化學合成麻醉藥品部分
，應遞加其刑。又上述二罪，罪名互異，犯意各別，應分論併罰。乃撤銷第一審關於
販賣毒品部分不當之判決，適用肅清煙毒條例第五條第一項、第十三條第一項，刑法
第十一條前段、第二十八條、第五十六條、第四十七條、第三十七條第一項、第五十
一條第四款，改判論被告以共同連續販賣毒品累犯罪，審酌其素行、犯罪情節，犯後
堅詞否認其事等一切情狀，量處無期徒刑，宣告褫奪公權終身，並將犯罪所用及所得
財物帳冊、塑膠包裝袋、新台幣二十二萬四千元依法宣告沒收。復以被告所犯非法販
賣化學合成麻醉藥品部分，第一審為相同認定，適用麻醉藥品管理條例第十三條之一
第二項第一款，刑法第十一條前段、第二十八條、第五十六條、第四十七條、第三十
八條第一項第二款，論以共同連續非法販賣化學合成麻醉藥品累犯罪，酌情量處有期
徒刑六年，併將共犯所有供犯罪用之帳冊一本、塑膠袋四包宣告沒收之判決，為無不
合予以維持，駁回被告在第二審之上訴。並就上述二罪所處之主刑，與非法吸用安非
他命、施用毒品罪所處有期徒刑七月及三年六月（即原判決駁回上訴確定部分），合
併定其應執行無期徒刑。經核原判決認定事實及適用法律均無違誤，關於販賣毒品罪
部分之判決，應予核准。至非法販賣化學合成麻醉藥品罪部分，上訴意旨，執其否認
犯罪陳詞，對於原審採證、認事職權之合法行使，任為爭執，自非有理由，應予駁回
。
又查犯肅清煙毒條例之罪者，以地方法院或其分院為初審，高等法院或其分院為終審
，其經終審法院判處死刑或無期徒刑之案件，應由該法院於送達判決後十日內，送最
高法院覆判，同條例第十六條定有明文。被告聲明上訴，祇是促請原審法院為此項職
權之發動，本院仍應依覆判程序辦理，故對被告之上訴，不另從程序上予以駁回，附
此明。
據上論結，應依肅清煙毒條例第十七條第一款，刑事訴訟法第三百九十六條第一項，
判決如主文。
中      華      民      國    八十六    年      五      月     十五     日
                              最高法院刑事第六庭
                                  審判長法官  黃  劍  青
                                        法官  劉  敬  一
                                        法官  林  增  福
                                        法官  林  文  豐
                                        法官  邵  燕  玲
      右正本證明與原本無異
                                              書  記  官
中      華      民      國    八十六    年      五      月    二十一    日
